【裁判字號】    90,軍上,1
【裁判日期】    900117
【裁判案由】    逃亡
【裁判全文】
臺灣高等法院高雄分院刑事判決          九十年度軍上字第一號
    上  訴  人
    即  被  告  陶東橋
右上訴人因逃亡案件，不服國防部高等軍事法院八十九年法仁判字第一一六號中華民
國八十九年十一月二十三日第二審判決（起訴案號：國防部北部地方軍事法院桃園分
院檢察署八九園偵訴字第一二一號），提起上訴，本院判決如左：
      主      文
原判決撤銷，發回國防部高等軍事法院。
      理      由
本件原判決認定：上訴人陶東橋係前開單位一兵（民國八十五年八月十九日入伍，義
務役）曾有傷害及妨害兵役各二次之前科，其中所犯第二次妨害兵役治罪條例案，經
臺灣桃園地方法院判處有期徒刑一年，於八十四年十月二十日縮刑執行完畢，嗣復犯
逃亡罪，經海軍陸戰隊陸戰旅司令部判處有期徒刑十月，於八十八年六月七日執行完
畢，翌（八）日出監，本應於同年月十五日至臺灣駐地之海軍明德訓練班報到參加輔
訓，詎其竟無正當理由而不就職役，潛逃在外，同年八月三日因檢肅流氓條例案，經
臺灣桃園地方法院通緝，迨八十九年五月十一日十四時許，始在臺北縣鶯歌鎮為桃園
縣警察局桃園分局員警緝獲等情，因而撤銷第一審不當之判決，仍論處上訴人無故不
就職役罪刑，固非無見。惟查：一、有罪判決書所記載之犯罪事實，為論罪科刑適用
法律之基礎，故凡於適用法律有關之重要事項，必須詳加認定，明確記載，然後於理
由內明犯罪事實所憑之證據及認定之理由，始足為適用法律之依據。如事實有此記
載，理由未予說明，則為理由不備；又判決理由對於被告有利之陳述或辯護意旨不予
採納，而未經記載者，按諸軍事審判法第一百九十七條第十四款第十五款規定，其判
決當然為違背法令。(二)軍事審判法第二條規定，本法稱現役軍人者，謂依兵役法或其
他法律服現役之軍官、士官、士兵；原審判決事實欄認定上訴人係海軍明德訓練班第
三中隊一兵，惟理由欄以上訴人為軍事犯，其回役，係依慣例由權責單位以回役分配
令辦理之，此項慣例為何，是否即可認定為軍事審判法第二條所稱之兵役法或其他法
律，此與上訴人應否受軍事審判至有關係，而上訴人之現役軍人身分，即海軍明德訓
練班第三中隊一兵，何時取得﹖如已取得，是否仍能認其有無故不就職役情事﹖原判
決對此適用法律之重要事項，未見說明，自屬理由不備；(三)上訴人於原審以依最高法
院八十四年度台非字第三九六號判例，略以後備軍人收到召集令，依法雖視同現役軍
人，若未報到左營服役，則不受軍法審判（見原審卷第四十八頁），按上訴人既為依
法停役之人員，為後備軍人，（舊兵役法第二十五條第二款），上訴人以該判例為其
有利之辯護，原審不予採納又未予記載，僅謂軍事審判法第二條稱現役人員，除指現
職在營者外，尚包括有役未在營人員，自難昭折服，且非無前揭軍事審判法第一百九
十七條第十五款違背法令情事。上訴意旨指摘原判決為違背法令，非無理由，應認有
撤銷發回更審之原因。
據上論結，應依軍事審判法第一百八十一條第五項、第一百九十九條，判決如主文。
中    華    民    國      九十      年       一       月     十七   日
                              臺灣高等法院高雄分院刑事第九庭
                                  審判長法官  張明松
                                        法官  任森銓
                                        法官  江泰章
右正本證明與原本無異。
                                      書記官  黃一秋
中    華    民    國      九十      年       一       月    十八    日
                                                                Ｊ


司法院資訊處製作；財團法人民間司法改革基金會備份。
